臺灣苗栗地方法院民事簡易判決
110年度苗簡字第274號
原      告  王秀珍  
訴訟代理人  張雯俐律師
被      告  魏文忠  
上列當事人間請求侵權行為損害賠償事件，原告提起刑事附帶民
事訴訟，經本院刑事庭移送前來（109年度簡附民字第9號），本
院於民國110年10月6日言詞辯論終結，判決如下：
　　主  文
被告應給付原告新臺幣8萬元，及自民國110年2月7日起至清償日
止，按週年利率百分之五計算之利息。
原告其餘之訴駁回。
訴訟費用由被告負擔百分之8，餘由原告負擔。
本判決第一項得假執行。
原告其餘假執行之聲請駁回。 
    事實及理由
一、原告主張：被告為原告之舅舅。被告因不滿原告爭產，於民
    國109年2月23日20時許，在不特定多數人可得共聞共見之訴
    外人即原告之母王魏月梅靈堂前（苗栗縣○○市○○○村000號）
    ，辱罵原告：「你要不要臉，你跟你媽媽借100萬元到現在
    還沒還，當時還是我幫你居中借的，還敢提繼承房子，根本
    是沒良心。」、「你們看看，妳（指王魏月梅）還躺在這裡
    ，妳女兒就想爭遺產，真的很夭壽，沒有良心阿，要不要臉
    啊！」等語，足以貶損原告於社會上之評價，不法侵害原告
    之名譽權，致原告精神痛苦至極，原告自得請求被告賠償精
    神慰撫金新臺幣（下同）100萬元。為此，爰依侵權行為之
    法律關係提起本訴等語。並聲明：（一）被告應給付原告10
    0萬元，及自刑事附帶民事訴訟起訴狀繕本送達翌日起至清
    償日止，按週年利率百分之5計算之利息。（二）願供擔保
    ，請准宣告假執行。
二、被告則表示：不爭執刑事判決所認定之事實等語。
三、原告主張被告於上開時、地，妨害原告名譽，經臺灣苗栗地
    方檢察署檢察官以109 年度偵字第 6505號案件（下稱系爭
    偵案）提起公訴，嗣本院以110 年度苗簡字第84號案件（下
    稱系爭刑案）判決判處被告「犯誹謗罪，處罰金新臺幣伍仟
    元，如易服勞役，以新臺幣壹仟元折算壹日」等節，經本院
    調閱系爭偵案、刑案卷，查核無訛，且被告就上開事實，已
    當庭表示不爭執（見本院卷第59-60頁），堪信為真實。
四、按因故意或過失不法侵害他人之權利者，負損害賠償責任。
    不法侵害他人之身體、健康、名譽、自由、信用、隱私、貞
    操，或不法侵害其他人格法益而情節重大者，被害人雖非財
    產上之損害，亦得請求賠償相當之金額，民法第184 條第1
    項前段、第195 條第1 項前段分別定有明文。次按名譽有無
    受損害，應以社會上對個人評價是否貶損作為判斷之依據，
    苟其行為足以使他人在社會上之評價受到貶損，其行為不以
    廣佈於社會為必要，僅使第三人知悉其事，亦足當之（最高
    法院90年台上字第646著有判例可資參照）。經查，被告在
    原告母親靈堂前，所有兩造在場親戚得共聞共見下，為前開
    妨害名譽之行為，衡諸一般社會通念，應認原告在社會上之
    評價已受到貶損，且被告之侵害行為與原告之損害結果間，
    亦有相當因果關係，堪認原告主張被告前開妨害名譽行為對
    其構成侵權行為，侵害原告之名譽法益情節重大，原告就其
    因此所受非財產上之損害，請求精神慰撫金，洵屬有據。
五、按非財產上損害之慰撫金數額，究竟若干為適當，應斟酌兩
    造身分、地位、經濟狀況、加害程度及其他各種情形，俾為
    審判之依據（最高法院86年度台上字第511 號、第3537號判
    決意旨參照）。經查，原告107 、108 年所得均為0 元，名
    下有92、103年出廠汽車各1 輛，財產總額為0 元；被告107
     、108 年所得分別為479,021元、477,233 元，名下有財產
    7筆，財產總額為1,367,310 元，有兩造之稅務電子閘門財
    產所得調件明細表可參（見卷附證物袋）。衡酌被告前開妨
    害原告名譽之行為，係在原告母親方過世，原告眾多親友在
    場，不僅影響原告名聲，且造成親友對原告之誤解，亦產生
    原告親戚自此與原告疏離，大幅影響原告日後復原所需之支
    持系統；且被告為妨害名譽行為之地點係在原告母親靈堂前
    ，依照社會常情，靈堂前有其神聖意義，被告在此時點，所
    述攻擊原告之上開言語，對原告心靈及名譽所受之損害，更
    遠較一般場所為鉅。是被告前開妨害名譽行為不僅使原告名
    聲掃地，心靈受創甚深，對原告身心之影響至鉅，造成原告
    人際圈、家人間之各種猜疑與不諒解，對原告而言，非惟現
    在或未來之人生發展，均是沉重的打擊；兼衡被告迄今未賠
    償原告之損害，致原告之損害歷經1年，仍無法彌補，甚連
    一句簡單的道歉都無法獲得，不啻為二度傷害；另兼衡被告
    在其妹靈堂前之情緒較為激動之侵害情境，及斟酌兩造、經
    濟狀況、身分、地位，並考量被告之加害情節及原告之名譽
    受害之輕重程度等情狀，認原告就所請求受被告本件侵權行
    為之精神慰撫金，以80,000 元為適當，逾此範圍，應予駁
    回。至原告律師提及：當時原告母親喪葬費用原本是原告要
    先出，後來被告為本件妨害原告名譽之行為後，原告就沒有
    去靈堂，被告說要由他支付喪葬費用，所以本件慰撫金的部
    分希望可以超過35萬，被告可以為他說過的話負責云云（見
    本院卷第60頁），然此部分係兩造間如何支付王魏月梅喪葬
    費用之爭執，純粹兩造間之財產糾紛，與本件衡量被告妨害
    名譽之行為無涉，尚難以此作為判斷本件慰撫金之標準，附
    此敘明。
六、按給付無確定期限者，債務人於債權人得請求給付時，經其
    催告而未為給付，自受催告時起，負遲延責任。其經債權人
    起訴而送達訴狀，或依督促程序送達支付命令，或為其他相
    類之行為者，與催告有同一之效力；遲延之債務，以支付金
    錢為標的者，債權人得請求依法定利率計算之遲延利息；應
    付利息之債務，其利率未經約定，亦無法律可據者，週年利
    率為百分之五，民法第229 條第2 項、第233 條第1 項前段
    、第203 條分別規定甚明。查本件附帶民事訴訟起訴狀繕本
    於110年1月27日送達被告，於同年2月6日生效，有送達證書
    存卷足憑（見本院110年度附民字第17號卷第31 頁），惟被
    告迄未給付，揆諸前開規定，原告自得請被告自起訴狀繕本
    送達翌日後之同年月7 日起，至清償日止，按週年利率百分
    之5 計算之利息。
七、綜上所述，原告依民法第184 條第1 項前段、第195 條第1
    項規定，請求被告給付80,000元，及自110年2月7日起至清
    償日止，按週年利率百分之5 計算之利息，為有理由，應予
    准許；逾此部分之請求，則無理由，應予駁回。
八、本判決所命給付金額未逾500,000 元，依民事訴訟法第389
    條第1 項第5 款規定，應依職權宣告假執行。原告陳明願供
    擔保聲請宣告假執行，然其聲請僅係促使法院為職權之發動
    ，爰不為假執行擔保金之諭知。至原告敗訴部分，假執行之
    聲請已失所附麗，即應駁回之。
九、本件事證已臻明確，兩造其餘攻擊防禦方法及所提證據經審
    酌後，於判決結果不生影響，爰不另一一論駁，附此敘明。
十、訴訟費用負擔之依據：民事訴訟法第79條。 
中　　華　　民　　國　　110 　年　　10　　月　　22　　日
                  苗栗簡易庭  法　官　何星磊
以上正本係照原本作成。
如對本判決上訴，須於判決送達後20日內向本院提出上訴狀。
如委任律師提起上訴者，應一併繳納上訴審裁判費。
                              書記官　陳映綺
中　　華　　民　　國　　110 　年　　10　　月　　27 　日